臺灣桃園地方法院民事簡易判決
111年度桃原簡字第15號
原      告  劉民廣  
被      告  陳煜杰  

上列當事人間請求損害賠償（交通）事件，原告提起刑事附帶民
事訴訟，經本院刑事庭以109年度桃原交簡附民字第34號裁定移
送前來，本院於民國111年6月16日言詞辯論終結，判決如下：
    主      文
被告應給付原告新臺幣71,416元，及自民國109年11月20日起至
清償日止，按年息5％計算之利息。
原告其餘之訴駁回。
訴訟費用由被告負擔100分之15，餘由原告負擔。
本判決第一項得假執行。
    事實及理由
壹、程序方面
　　被告經合法通知，未於言詞辯論期日到場，核無民事訴訟法
    第386條各款所列情形，爰依原告之聲請，由其一造辯論而
    為判決。
貳、實體方面
一、原告主張：被告於民國109年4月26日上午6時許，駕駛車牌
    號碼0000－00號自用小客車（下稱肇事車輛），沿桃園市○○
    區○道0號高速公路由南往北方向行駛在中線車道，於當日上
    午6時40分許，行經該公路北向49.3公里處時，本應注意車
    前狀況，隨時採取必要之安全措施，而依當時天候晴、日間
    自然光線、柏油路面乾燥、無缺陷、無障礙物、視距良好等
    情況，並無不能注意之情事，竟疏未注意及此，為閃避同向
    前方由原告所駕駛之車牌號碼0000－00號自用小客車（下稱
    系爭車輛）煞車減速，而左偏變換車道至內側車道後自行操
    控車輛失當，再右偏滑行撞擊同向右側沿中線車道直行之原
    告所駕駛之車輛後，使原告駕駛之車輛失控打轉逆向停在中
    線車道上，被告駕駛之車輛則再續右偏跨越路面邊緣滑落邊
    坡。此時適有第三人廖耕億駕駛車牌號碼000－0000號營業小
    客車行經該事故地點時，亦疏未注車前狀況及保持隨時可煞
    停之距離，因此不慎追撞原告所駕駛之系爭車輛（下稱系爭
    事故），致原告受有頭部鈍傷、右手第4指開放性傷口約2公
    分、雙側小腿開放性傷口長約1.5公分、雙眼表面異物、上
    肢及下肢多處擦傷等傷害，系爭車輛亦因而受損。為此，爰
    依民法侵權行為損害賠償之法律關係，請求被告賠償系爭車
    輛全損損失新臺幣（下同）28,000元、拖吊費6,000元、薪
    資損失97,071元、精神慰撫金300,000元，共計456,360元。
    並聲明：被告應給付原告456,360元及自起訴狀繕本送達翌
    日起至清償日止，按週年利率5％計算之利息。
二、被告經合法通知，未於言詞辯論期日到場，亦未提出書狀為
    任何聲明或陳述。
三、得心證之理由：
　㈠原告主張之前開事實，業據其提出與其所述相符之診斷證明
    書在卷為憑（見本院卷第22至24頁），又被告因前開過失傷
    害行為，經本院刑事庭以109年度桃原交簡字第818號判決被
    告犯過失傷害罪，處有期徒刑肆月，如易科罰金，得以1,00
    0元折算1日等情，有刑案判決書在卷可參（見本院卷第4至5
    頁），復經本院依職權調閱臺灣桃園地方檢察署（下稱桃園
    地檢署）109年度偵字第20965號、本院109年度桃原交簡字
    第818號刑事判決電子卷證核閱無誤，本院綜合本件調查證
    據之結果及全辯論意旨，堪信原告此部分之主張為真實。
  ㈡按汽車行駛時，駕駛人應注意車前狀況及兩車並行之間隔，
    隨時採取必要之安全措施；汽車在同一車道行駛時，除擬超
    越前車外，後車與前車之間應保持隨時可以煞停之距離，道
    路交通安全規則第94條第1項、第3項分別定有明文。查被告
    行車本應注意遵守上開規定，且依當時狀況，並無不能注意
    之情形，竟疏未注意，為閃避前方煞車減速之系爭車輛而左
    偏變換車道至內側車道後自行操控車輛失當，再右偏滑行，
    致與系爭車輛發生碰撞，造成原告受傷及系爭車輛受損，則
    被告就系爭事故之發生自具過失，且與原告所受傷害及系爭
    車輛之損害具有相當因果關係，可堪認定。
　㈢因故意或過失，不法侵害他人之權利者，負損害賠償責任；
    不法侵害他人之身體或健康者，對於被害人因此喪失或減少
    勞動能力或增加生活上之需要時，應負損害賠償責任；不法
    侵害他人之身體、健康、名譽、自由、信用、隱私、貞操，
    或不法侵害其他人格法益而情節重大者，被害人雖非財產上
    之損害，亦得請求賠償相當之金額。民法第184條第1項前段
    、第193條第1項、第195條第1項前段分別定有明文。本件原
    告因被告之過失行為致受傷，系爭車輛亦因而受損，已認定
    如前所述，則原告主張被告應負侵權行為之損害賠償責任，
    洵屬有據。茲就原告各項請求，分述如下：
　1.車損費用部分：
　　按負損害賠償責任者，除法律另有規定或契約另有訂定外，
    應回復他方損害發生前之原狀；不能回復原狀或回復顯有重
    大困難者，應以金錢賠償其損害，民法第213條第1項及第21
    5條有其明定。按當事人已證明受有損害而不能證明其數額
    或證明顯有重大困難者，法院應審酌一切情況，依所得心證
    定其數額，民事訴訟法第222條第2項定有明文。原告主張系
    爭車輛係於109年3月間以28,000元購買，因系爭事故受損而
    無維修價值等情，業據原告提出汽車買賣合約書、車輛異動
    登記書在卷為證（見本院卷第25頁、第57頁），復觀之車禍
    現場系爭車輛車損照片可知系爭車輛車頭、車尾均嚴重毀損
    ，依一般常情維修費用應遠超過原告購買系爭車輛之金額，
    堪認系爭車輛受損後修繕之成本已遠逾其價值，顯不具修護
    之經濟效益，而達回復原狀有重大困難之程度。依上說明，
    原告選擇不予修復而將系爭車輛報廢，並以系爭車輛事發時
    之價值作為損害之數額，應屬可採。本院審酌原告僅購買系
    爭車輛1個多月後，系爭車輛即因系爭事故受損，依民事訴
    訟法第222條第2項之規定，認原告此部分損失應以26,000元
    為適當。
　2.拖吊費用：
　　原告主張因系爭事故，需支出拖吊費用6,000元，業據原告
    提出拖吊費用單據在卷為憑（見本院卷第26頁），本院認此
    部分費用支出係與系爭事故有關且必要，是原告此部分請求
    ，應屬有據。　　　
　3.薪資損失部分：
　　原告主張因系爭事故，因而請假休養2個月，受有薪資損失9
    7,101元，業據原告提出診斷證明書、109年度綜合所得稅各
    類所得資料清單、存摺明細為證（見本院卷第58至66頁）。
    觀之原告所提之存摺明細，原告確實有超過1個月之期間未
    領有薪水，惟觀之原告所提出之診斷證明書，其上僅記載原
    告「宜休養1個月」，原告復未提出有何需要休養2個月之舉
    證，是本院認此部分原告必要之休養期間應以1個月計算。
    參酌原告所提出之109年所得總額資料，原告此部分得請求
    之金額應為48,489元（計算式：581,864元÷12＝48,489元，
    小數點以下四捨五入）。
　4.精神慰撫金：
　　按不法侵害他人之人格權，被害人受有非財產上損害，請求
    加害人賠償相當金額之慰撫金時，法院對於慰撫金之量定，
    應斟酌實際加害情形、所造成之影響、被害人痛苦之程度、
    兩造之身份地位經濟情形及其他各種狀況，以核定相當之數
    額（最高法院47年台上字第1221號判例要旨及51年台上字第
    223號判例要旨參照）。本院審酌原告自陳高職畢業之教育
    程度，擔任司機每月收入約65,000元；被告為國中畢業之教
    育程度等情（見本院卷第76頁），並有兩造108、109年稅務
    電子閘門財產所得資料查詢表、個人戶籍資料查詢結果表在
    卷可佐（見本院個資卷）；本院衡酌原告所受傷害並參酌原
    告所受精神上痛苦之程度，認原告請求被告賠償精神慰撫金
    80,000元應屬適當。逾此範圍，則屬無據。
　5.綜上，原告得向被告請求之金額為160,489元（計算式：車
    損26,000元＋拖吊費用6,000元＋薪資損失48,489元＋精神慰撫
    金80,000元＝160,489元）。
  ㈣肇事責任之認定：　　　
　  按數人共同不法侵害他人之權利者，連帶負損害賠償責任；按損害之發生或擴大，被害人與有過失者，法院得減輕賠償金額，或免除之，民法第185條第1項前段、第217條第1項定有明文。按汽車在行駛途中，因機件故障或其他緊急情況無法繼續行駛時，應滑離車道，在路肩上停車待援；滑離車道時，應先顯示方向燈逐漸減速駛進路肩，車身或所載貨物突出部分，須全部離開車道。待援期間除顯示危險警告燈外，並在故障車輛後方五十公尺至一百公尺處設置車輛故障標誌警示之；前項情形汽車無法滑離車道時，除顯示危險警告燈外，應在故障車輛後方一百公尺以上處設置車輛故障標誌，同時應即通知該管公路管理機關或警察機關協助處理，高速公路及快速公路交通管制規則第15條第1項、第2項定有明文。經查，系爭事故發生之經過，係被告未注意車前狀況，而為閃避同向前方由原告所駕駛系爭車輛煞車減速，而左偏變換車道至內側車道後自行操控車輛失當，再右偏滑行撞擊同向右側沿中線車道直行之原告所駕駛之系爭車輛，使系爭車輛失控打轉逆向停在中線車道上，肇事車輛則再續右偏跨越路面邊緣滑落邊坡。而原告在系爭車輛逆向停在中線車道上時疏未注意於其車輛後方100公尺處以上放置警示標誌，後方適有廖耕億駕駛車牌號碼000－0000號營業小客車行經該事故地點時，亦疏未注車前狀況及保持隨時可煞停之距離，因此不慎追撞系爭車輛。可知原告未注意於其車輛後方100公尺處以上放置警示標誌，就系爭事故之發生，與被告、廖耕億之過失同屬系爭事故之肇事原因，而與有過失。且桃園市政府車輛行車事故鑑定會111年1月15日桃交鑑字第1090006203號函所附桃市鑑109054案鑑定意見書之鑑定意見，亦認定被告就第一段撞擊系爭車輛部分為肇事原因，原告無肇事因素，廖耕億就第二段撞擊系爭車輛為肇事主因，原告未放置警示標誌為肇事次因（見桃園地檢署109年度偵字第20965號院卷第77至82頁），原告就此亦不爭執（見本院卷第91頁）。本院審酌雙方車輛肇事情節、過失程度等各情，認兩造就系爭事故應由被告負50％責任、廖耕億負35％責任、原告負15％責任為公允。而被告與廖耕億係分別有過失而共同侵害原告，應就原告之損失連帶負責，準此，原告請求被告及廖耕億賠償136,416元（計算式：160,489元×85％＝136,416元，元以下四捨五入，下同），即屬有據。
  ㈤又連帶債務人中之一人為清償而債務消滅者，他債務人亦同
    免其責任；債權人向連帶債務人中之一人免除債務，而無消
    滅全部債務之意思表示者，除該債務人應分擔之部分外，他
    債務人仍不免其責任；民法第274條、第276條第1項定有明
    文。又債權人與連帶債務人中之一人成立和解，如無消滅其
    他債務人連帶賠償債務之意思，而其同意債權人賠償金額如
    超過依法應分擔額者，因債權人就該連帶債務人應分擔之部
    分，並無作何免除，對他債務人而言，固僅生相對之效力而
    無前開民法第276條第1項規定之適用，但其同意賠償金額如
    低於依法應分擔額時，該差額部分，即因債權人對其應分擔
    部分之免除而有前開條項規定之適用，並對他債務人發生絕
    對之效力（最高法院94年度台上字第614號、98年度台抗字
    第200號裁判意旨參照）。準此，債權人與連帶債務人中之
    一人成立和解之賠償金額超過依法應分擔額，則依民法第27
    9條規定之相對效力辦理；賠償金額如低於依法應分擔額，
    且該連帶債務人已給付和解金額時，債權人對其他連帶債務
    人請求之金額應扣除該連帶債務人之應分擔額。經查，系爭
    事故廖耕億應負35％之責任，應分擔賠償之金額為56,171元
    【計算式：136,416元×35％÷（35％+50％）＝56,171元】，低於
    原告所自承廖耕億已賠償之65,000元（見本院卷第75頁反面
    、第78頁），惟依上開見解，賠償金額如超過依法應分擔額
    者，因債權人就該連帶債務人應分擔之部分，並無作何免除
    ，對被告而言，上開和解自僅具相對效力，而無民法第276
    條第1項規定之適用。惟廖耕億依和解清償而消滅之債務，
    依民法第274條規定，被告亦同免其責任。又原告因前開和
    解，自廖耕億處受償65,000元，依上開規定，自應予以扣除
    。依此計算，原告本件所得請求之金額136,416元，於扣除
    廖耕億和解賠償之65,000元後，被告應賠償之債務僅餘71,4
    16元（計算式：136,416元-65,000元＝71,416元）。是以，
    原告依前揭規定得請求被告賠償之剩餘金額為71,416元。
四、末按給付無確定期限者，債務人於債權人得請求給付時，經
    其催告而未為給付，自受催告時起，負遲延責任。其經債權
    人起訴而送達訴狀，或依督促程序送達支付命令，或為其他
    相類之行為者，與催告有同一之效力；又遲延之債務，以支
    付金錢為標的者，債權人得請求依法定利率計算之遲延利息
    ；而應付利息之債務，其利率未經約定，亦無法律可據者，
    週年利率為5％，民法第229條第2項、第233條第1項前段及第
    203條分別定有明文。本件原告對被告之損害賠償債權，係
    以支付金錢為標的，無確定期限，又未約定利息，則被告自
    受催告時起，負遲延責任。是原告就上述得請求之金額，請
    求自起訴狀繕本送達被告之翌日即109年11月20日起（於109
    年11月19日送達，見附民卷第7頁）至清償日止，按年息5％
    計算之利息，洵屬有據，逾此部分，則屬無據
五、綜上所述，原告依侵權行為之法律關係，請求被告給付71,4
    16元，及自109年11月20日起至清償日止，按年息5%計算之
    利息，為有理由，應予准許，逾此範圍，為無理由，應予駁
    回。
六、又本件係依民事訴訟法適用簡易程序所為被告敗訴之判決，
    爰依同法第389條第1項第3款之規定，依職權宣告假執行。
七、本件事證已臻明確，原告其餘攻擊防禦方法及舉證，核與判
    決結果無影響，爰不予一一論述，併此敘明。
八、本件係刑事附帶民事訴訟，經刑事庭裁定移送民事庭審理事
    件，依刑事訴訟法第504條第2項規定，本免納裁判費；然就
    原告於訴訟中請求修車費用、拖吊費用部分，已另徵收裁判
    費1,000元，依民事訴訟法第79條規定，諭知訴訟費用負擔
    之比例如主文第3項所示。　　　　
中　　華　　民　　國　　111 　年　　7 　　月　　15　　日
                  桃園簡易庭  法  官  曾耀緯
以上為正本係照原本作成。
如不服本判決，應於送達後20日內，向本院提出上訴狀並表明上
訴理由，如於本判決宣示後送達前提起上訴者，應於判決送達後
20日內補提上訴理由書（須附繕本）。
如委任律師提起上訴者，應一併繳納上訴審裁判費。
中　　華　　民　　國　　111 　年　　7 　　月　　15　　日
                              書記官  吳宏明